【裁判字號】    99,訴,155
【裁判日期】    990531
【裁判案由】    違反毒品危害防制條例
【裁判全文】
臺灣臺南地方法院刑事判決               99年度訴字第155號
公  訴  人  臺灣臺南地方法院檢察署檢察官
被      告  乙○○
上列被告因違反毒品危害防制條例案件，經檢察官提起公訴（98
年度毒偵字第2722號），被告就被訴事實為有罪陳述，經本院合
議庭裁定進行簡式審判程序，判決如下：
    主  文
乙○○施用第二級毒品，累犯，處有期徒刑參月，如易科罰金，
以新台幣壹仟元折算壹日；又施用第一級毒品，累犯，處有期徒
刑陸月，如易科罰金，以新台幣壹仟元折算壹日。應執行有期徒
刑捌月，如易科罰金，以新台幣壹仟元折算壹日。
    事實及理由
一、犯罪事實：乙○○前因施用毒品案件經貴院裁定送臺灣臺南
    看守所附設勒戒所觀察、勒戒，於民國（下同）92年6月17
    日因無繼續施用傾向，經台灣台南地方法院檢察署檢察官以
    92年度營毒偵字第94號為不起訴處分。又於96年間施用毒品
    案件，經本院以96年度訴字第1738號確定判決處以有期徒刑
    1 年，甫於98年8月20日徒刑執行完畢出監。詎乙○○仍不
    知悔改，分別基於施用第一級及第二級毒品之犯意，於98年
    10月25日晚間6時許，在高雄縣路竹鄉○○道旁，先後以吸
    食器燒烤後吸食其煙霧之方式，以及以針筒注射之方式，分
    別施用甲基安非他命及海洛因各1次。嗣於98年10月26日中
    午12時10分許，因乙○○駕駛車牌號碼G4-2361號自用小客
    車在臺南市○○路與永華三街口發生車禍，經警前往處理，
    乙○○於警察未發現其施用毒品犯行前，主動供出上揭施用
    毒品犯行，並同意採取其尿液送鑑，呈嗎啡、可待因及甲基
    安非他命陽性反應，始悉上情。案經臺南市警察局第四分局
    報告台灣台南地方法院檢察署檢察官偵查起訴。
二、按92年7月9日新修正之毒品危害防制條例刪除「2犯」及「3
    犯」之規定，將施用毒品者簡化區分為初犯、再犯，並認施
    用毒品者係屬病患性犯人，以觀察、勒戒戒除其身癮，以強
    制戒治去除其心癮。經觀察、勒戒或強制戒治執行完畢釋放
    後，若係5年後再犯該條例第10條施用毒品罪者，檢察官應
    先聲請法院裁定令被告入勒戒處所觀察、勒戒，並視有無繼
    續施用毒品傾向，決定應予釋放、為不起訴之處分，或應聲
    請法院裁定令入勒戒處所強制戒治；若係5年內「再犯」同
    條例第10條施用毒品罪者，依同條例第23條第2項規定，檢
    察官則應依法追訴；且觀諸該條例第20條第3項，及同條例
    第23條第2項之修正理由，如施用毒品者係前經觀察、勒戒
    或強制戒治等治療程序執行完畢5年後，始再施用毒品之「
    初犯」，因前所執行之觀察、勒戒或強制戒治已足收戒除毒
    癮之效，自應重新執行觀察、勒戒或強制戒治等治療程序，
    並於治療程序執行完畢後，由檢察官為不起訴處分，毋庸對
    之追訴處罰；反之，在「再犯」之情形，因其先前所為治療
    程序顯未能收戒斷毒癮之效，且考量施用毒品者之再犯率偏
    高，乃簡化其刑事處遇程序，而逕予追訴處罰，不再施以治
    療程序。參酌上開立法理由，修正毒品危害防制條例就施用
    毒品者，祇於「初犯」及「5年後再犯」二種情形，有其追
    訴條件之限制，即須於初犯經觀察、勒戒或強制戒治釋放後
    ，5年內均無施用毒品之行為，始能認其前所實施之觀察、
    勒戒或強制戒治已足遮斷毒癮，而得於5年後再犯時，再予
    適用初犯之規定，重行觀察、勒戒等程序。倘5年內已經再
    犯，被依法追訴處罰，縱其第3次（或第3次以上）施用毒品
    之時間在初犯釋放5年以後，即與「5年後再犯」之情形有別
    ，且因已於「5年內再犯」，顯見其再犯率甚高，原實施觀
    察、勒戒或強制戒治，已無法收其實效，而無5年戒斷期之
    存在，自無再經觀察、勒戒及強制戒治之必要，應由檢察官
    逕行起訴（最高法院95年度台非字第59號判決及95年第7次
    刑事庭會議決議）。本件被告乙○○前因施用毒品案件，經
    送觀察勒戒後，於92年6月17日因無繼續施用傾向而出所，
    其於觀察勒戒釋放5年內之95、96年間，已再犯施用毒品之
    罪，此有臺灣高等法院被告前案紀錄表在卷可稽，本件施用
    毒品之犯行，乃屬3犯以上，縱其施用毒品之時間在初犯釋
    放5年以後，即與「5年後再犯」之情形有別，依前述說明，
    自應由檢察官逕為追訴，先予敘明。
三、被告所犯為死刑、無期徒刑或最輕本刑為3年以上有期徒刑
    以外之罪，其於準備程序中就被訴事實為有罪之陳述，經
    法官告知簡式審判程序之旨，並聽取公訴人之意見後，爰依
    刑事訴訟法第273條之1第1項規定，裁定由受命法官獨任進
    行簡式審判程序；又本案之證據調查，依刑事訴訟法第273
    條之2規定，不受同法第159條第1項、第161條之2、第161條
    之3、第163條之1及第164條至第170條規定之限制；並得依
    同法第310條之2準用第454條之規定，製作略式判決書，併
    此敘明。
四、證據名稱：
(一)、被告乙○○於警詢、偵查及本院審理時之自白。
(二)、卷附臺南市警察局第四分局偵辦毒品危害防制條例案訟驗尿
    液年籍對照表（尿液編號：D4-133）、長榮大學98年11月18
    日確認報告各1紙。
(三)、卷附台灣高等法院被告前案紀錄表1份。
五、論罪：查海洛因屬毒品危害防制條例第2條第2項第1款所列
    之第1級毒品，安非他命屬同法第2條第2項第2款所列之第
    二級毒品，故核被告所為，係犯毒品危害防制條例第10條第
    1項之施用第一級毒品罪及同條第2項之施用第二級毒品罪。
    其持有毒品之低度行為應為施用毒品之高度行為所吸收，不
    另論罪。被告所犯上開2罪間，犯意個別、行為互殊，應予
    分論併罰。又被告有事實欄所載之犯罪科刑及執行完畢之事
    實，有臺灣高等法院被告前案紀錄表在卷可稽，其於執行完
    畢後5年內故意再犯本件有期徒刑以上之罪，為累犯，均應
    依刑法第47條第1項規定加重其刑。另被告於偵查機關發覺
    其本件施用毒品犯行前，主動供出上開施用毒品犯行，有警
    詢筆錄在卷可按，符合刑法第62條規定自首之要件，爰與減
    輕其刑，並依法先加後減之。爰審酌被告前已有施用毒品前
    科並歷經觀察勒戒過程，猶未能深切體認毒品危害己身之鉅
    ，及早謀求脫離毒害之道，反而於出監出所後伺機再犯，未
    見有何警惕及悔意，自有使其接受相當時期監禁處遇以教化
    性情之必要，併考量被告於本院審理時先否認犯行，嗣後又
    坦承犯行之態度，以及施用毒品固戕害個人健康，然未侵害
    他人權益、犯罪手段平和等一切情狀，分別量處如主文所示
    之刑，並定其應執行之刑，並諭知易科罰金之折算標準。
五、依刑事訴訟法第299條第1項前段、第273條之1第1項、第310
    條之2、第454條第1項，毒品危害防制條例第10條第1項、第
    2項，刑法第11條前段、第47條第1項前段、第51條第5款，
    判決如主文。
本案經檢察官甲○○到庭執行職務。
中    華    民    國    99    年    5     月    31    日
                  刑事第十庭  審判長  法  官  陳威龍
                                      法  官  盧鳳田
                                      法  官  高如宜
以上正本證明與原本無異。
如不服本判決應於收受本判決後10日內向本院提出上訴書狀，並
應敘述具體理由。如未敘述上訴理由者，應於上訴期間屆滿後20
日內向本院補提理由書狀（均須按他造當事人之人數附繕本）「
切勿逕送上級法院」。
                                      書記官  陳姿利
中    華    民    國    99    年    6     月    2     日
附錄本件論罪科刑法條：
毒品危害防制條例第10條
施用第一級毒品者，處 6 月以上 5 年以下有期徒刑。
施用第二級毒品者，處 3 年以下有期徒刑。

司法院資訊處製作；財團法人民間司法改革基金會備份。
